【裁判字號】    98,易,1603
【裁判日期】    980731
【裁判案由】    偽造文書
【裁判全文】
臺灣臺北地方法院刑事判決              98年度易字第1603號
公  訴  人  臺灣臺北地方法院檢察署檢察官
被      告  甲○○
上列被告因偽造文書案件，經檢察官提起公訴（98年度偵字第54
06號），因被告於本院審理程序進行中，就被訴事實為有罪之陳
述，經告知被告簡式審判程序之旨，並聽取當事人之意見後，本
院裁定進行簡式審判程序，判決如下：
    主  文
甲○○明知為不實之事項，而使公務員登載於職務上所掌之公文
書，足以生損害於公眾及他人，處有期徒刑月，如易科罰金，
以新臺幣壹仟元折算壹日。緩刑貳年。緩刑期間付保護管束，並
應於緩刑期間，向指定之公益團體、地方自治團體或社區提供肆
拾小時之義務勞務。
    犯罪事實
一、甲○○（原名林麗娟）明知其所有坐落臺北市○○區○○段
    七小段260地號土地及其上建物即門牌號碼臺北市○○區○
    ○路108號5樓房屋之所有權狀（下稱本案房地權狀），於民
    國96年3月26日即因委託出售之故，而交由乙○○所保管，
    竟因欲將本案房地權狀交由不知情之第三人出售，基於明知
    為不實之事項，而使公務員登載於職務上所掌之公文書之犯
    意，明知本案房地權狀並未遺失，於96年11月26日出具內容
    記載為「本人所有上開土地、建物所有權狀，不慎於中華民
    國95年7月26日遺失屬實」之切結書、土地登記申請書，持
    之向臺北市中山地政事務所申報遺失，並申請補發本案房地
    之所有權狀，使該管公務員為形式審查後，將此不實事項登
    載於職務上所掌之「公告」及「滅失書狀清冊」等公文書上
    ，嗣因公告期間屆滿，未經第三人異議，該所據而補發土地
    及建物所有權狀，足以生損害於地政機關對於土地及建物所
    有權狀補發管理之正確性及乙○○。
二、案經乙○○訴由臺灣臺北地方法院檢察署檢察官偵查起訴。
    理  由
一、依刑事訴訟法第273條之1第1項之規定，除被告所犯為死刑、
    無期徒刑、最輕本刑為3年以上有期徒刑之罪或高等法院管
    轄第一審案件者外，於第一次審判期日前之準備程序進行中
    ，被告先就被訴事實為有罪之陳述時，審判長得告知被告簡
    式審判程序之旨，並聽取當事人、代理人、辯護人及輔佐人
    之意見後，裁定進行簡式審判程序。查被告甲○○所犯係死
    刑、無期徒刑、最輕本刑為3年以上有期徒刑以外之罪，其
    於審理程序中就被訴事實為有罪之陳述，經本院告知簡式審
    判程序之旨，並聽取公訴人、被告之意見後，裁定進行簡式
    審判程序，合先敘明。
二、上開犯罪事實，業據被告甲○○於本院審理時坦承不諱，核
    與證人即告訴人乙○○於警詢及偵查中指訴情節相符（見98
    年度他字第245號卷第21至23頁，98年度偵字第5406號卷第
    22至23頁），並有臺北市中山地政事務所96年11月28日北市
    中地一字第09631858500號函及公告、滅失書狀清冊暨土地
    登記申請書1份、切結書1紙、被告戶籍謄本1份、前開土地
    建物所有權狀影本及登記謄本各1份、授權書1紙等件附卷可
    稽（見同上偵字卷第8至9頁、第10至16頁、第17頁，同上他
    字卷第9頁、第40頁、第42至43頁、第42頁），足認被告任
    意性自白與事實相符，堪以採信。綜上，本件事證明確，被
    告犯行洵堪認定，應予依法論科。
三、核被告所為，係犯刑法第214條之使公務員登載不實罪。爰
    審酌被告雖侵害地政機關對於地政資料管理之正確性，惟其
    動機尚屬單純、智識程度，且於犯罪後坦承全部犯行，與告
    訴人達成和解，告訴人亦表示可以撤回告訴，有偵查筆錄可
    按（見同上偵字卷第29頁），態度良好等一切情狀，量處如
    主文所示之刑，並諭知易科罰金之折算標準，以資懲儆。另
    被告未曾受有期徒刑以上之刑之宣告，有其臺灣高等法院被
    告前案紀錄表在卷可憑，其僅因一時失慮，致罹刑典，且其
    犯後坦承全部犯行並深表悔意，告訴人亦表示同意給予被告
    緩刑宣告，是本院認被告經此偵審程序，應知警惕，本院認
    其所受刑之宣告以暫不執行為適當，併諭知緩刑2年，以勵
    自新，並依同法第74條第2項第5款、第93條第1項第2款規定
    ，命被告為如主文所示之義務勞務，並於緩刑期間付保護管
    束。至被告究應向何公益團體、地方自治團體或社區提供義
    務勞務，屬執行之問題，應由執行檢察官斟酌全案情節及各
    公益團體、地方自治團體或社區之需求，妥為指定，併予敘
    明。
據上論斷，應依刑事訴訟法第284條之1、第273條之1第1項、第
299條第1項前段，刑法第214條、第41條第1項前段、第74條第1
項第1款、第2項第5款、第93條第1項第2款，刑法施行法第1條之
1，判決如主文。
本案經檢察官杜慧玲到庭執行職務。
中    華    民    國    98    年    7     月    31    日
                  刑事第十庭  法  官    呂煜仁
上正本證明與原本無異。
如不服本判決應於收受送達後10日內向本院提出上訴書狀，並應
敘述具體理由；其未敘述上訴理由者，應於上訴期間屆滿後20日
內向本院補提理由書（均須按他造當事人之人數附繕本）「切勿
逕送上級法院」。告訴人或被害人如對於本判決不服者，應具備
理由請求檢察官上訴，其上訴期間之計算係以檢察官收受判決正
本之日期為準。
                              書記官    曹尚卿
中    華    民    國    98    年    7     月    31    日
附錄論罪科刑法條:
刑法第214條(使公務員登載不實罪)
明知為不實之事項，而使公務員登載於職務上所掌之公文書，足
以生損害於公眾或他人者，處3年以下有期徒刑、拘役或5百元以
下罰金。


司法院資訊處製作；財團法人民間司法改革基金會備份。
